臺灣高等法院臺南分院民事判決　九十年度訴易字第四五號　　Ｋ
　　　原　　　告　甲　○　○
　　　被　　　告　乙　○　○
右當事人間因侵權行為附帶請求損害賠償事件，經本院刑事庭裁定（九十年度交附民
字第二六七號）移送前來，本院判決如左︰
    主      文
被告應給付原告新臺幣拾萬肆仟伍佰伍拾伍元，及自民國九十年八月十日起至清償
日止，按年息百分之五計算之利息。
原告其餘之訴及假執行之聲請均駁回。
訴訟費用由被告負擔三分之二，餘由原告負擔。
    事      實
甲、原告方面：
一、聲明：求為判決：被告應給付原告新台幣（下同）六十三萬五千九百七十八元，
　　及自訴狀繕本送達被告翌日起至清償日止，按年息百分之五計算之利息。願供擔
　　保請宣告假執行。
二、陳述：
　(一)被告於民國（下同）九十年一月六日晚上九時許，駕駛車牌ＵＡ─５２９５號自
　　用小客車，於台南市○○路與裕農路交岔路口，疏未注意貿然加速左轉，致撞及
　　原告所騎乘之機車，原告人車倒地，受有左膝前十字韌帶完全斷裂、左膝內側韌
　　帶斷裂、左股骨外側關節面軟骨破損等傷害，雖經半年之復健，並施行前十字韌
　　帶重建手術後，左膝仍將有跛行後遺症，被告過失傷害犯行，經本院刑事庭判處
　　過失傷害罪成立，處有期徒刑二月確定。
  (二)按「因故意或過失，不法侵害他人之權利者，負損害賠償責任。」、「不法侵害
    他人之身體或健康者，對於被害人因此喪失或減少勞動能力或增加生活上之需要
    時，應負損害賠償責任。」、「不法侵害他人之身體、健康、名譽、自由、信用
    、隱私、貞操，或不法侵害其他人格法益而情節重大者，被害人雖非財產上之損
    害，亦得請求賠償相當之金額。」，民法第一百八十四條第一項前段、第一百九
    十三條第一項、第一百九十五條第一項分別著有明文。被告駕車過失撞傷原告，
　　不法侵害原告之權利，爰依前揭規定，請求被告賠償如下之損害：
    (1)醫療費用：二萬六千一百七十八元，有收據六十紙可證。
    (2)不能工作之損失：原告受傷前從事護佐工作，每月工作收入為一萬八千三百元
      ，有工作證明書及保險證可資證明。原告因膝蓋嚴重受傷，自受傷後至最後一
　　　次就診之本年七月十九日止均無法工作，請求六個月不能工作之損失計一萬九
　　　千八百元。
    (3)原告受傷部位在膝蓋、嚴重影響行動，且長達半年之時間須不斷前往醫院復建
　　　、手術，行動不但不便，更不能工作以分擔家計，據診斷左膝又將有跛行之後
　　　遺症，令原告精神上痛苦萬分，有關是否殘廢喪失勞動能力之損失，原告暫保
　　　留請求之權利，先就精神慰撫金部分，請求被告給付五十萬元。
　　(4)綜上，總計原告請求被告賠償之金額共計六十三萬五千九百七十八元。
三、證據：提出診斷書、工作證明書、保險證各一件、收據六十紙（均影本）為證。
乙、被告方面：
　　被上訴人未於言詞辯論期日到場，惟據其以前到場所作聲明、陳述略為：
一、聲明：求為判決：原告之訴駁回。
二、陳述：對車禍之事實不爭執，但車禍之發生係原告闖紅燈來撞我，警訊所記載行
    車路線與事實不符。何況，原告所請求之金額過高。被告曾以三萬元要與原告和
    解，但原告拒收。
丙、本院依職權調取本院九十年交上易字第九三九號刑事卷宗全卷。
    理      由
一、被告經合法通知無正當理由而不到庭，核無民事訴訟法第三百八十六條各款之情
　　形，爰依原告之聲請，由其一造辯論而為判決。
二、原告主張：被告於九十年一月六日晚上九時許，駕駛車牌ＵＡ─５２９５號自用
　　小客車，於台南市○○路與裕農路交岔路口，疏未注意貿然加速左轉，致撞及原
　　告所騎乘之機車，原告人車倒地，受有左膝前十字韌帶完全斷裂、左膝內側韌帶
　　斷裂、左股骨外側關節面軟骨破損等傷害，依侵權行為之法律關係，求為判決命
　　被告給付六十三萬五千九百七十八元並加付法定遲延利息等語。被告則以：車禍
　　之發生，係原告闖紅燈來撞我，伊並無過失，原告請求之金額過高，伊無力支付
　　等語，資為抗辯。
三、查：
　(一)原告主張被告於九十年一月六日晚上九時許，駕駛車牌ＵＡ─５２９５號自用小
　　客車，於台南市○○路與裕農路交岔路口，疏未注意貿然加速左轉，致撞及原告
　　所騎乘之機車，原告人車倒地，受有左膝前十字韌帶完全斷裂、左膝內側韌帶斷
　　裂、左股骨外側關節面軟骨破損等傷害，經施行前十字韌帶重建手術後，左膝仍
　　將有跛行後遺症等情，業據其提出診斷書二紙為證（參見附民字卷第三頁、本院
　　卷第五二頁），被告對原告因車禍受有前開傷害之事實亦不爭執，原告上開主張
　　，堪信為真實。
　(二)被告就車禍之發生雖抗辯伊係正常行駛並無過失，係原告闖紅燈云云，惟查：本
　　件車禍發生時，被告正沿台南市○○路南向北行駛，於裕義路及裕農路交岔路口
　　，左轉欲進入裕農路，此為兩造於刑事偵審中所供認。又被告及原告於警訊時雖
　　均供稱：被告沿裕義路南向北行駛，並於路口左轉裕農路時，與沿裕農路「西向
　　東行駛」之原告機車發生碰撞等語（警卷一頁、二頁背面）。然被告嗣後於偵審
　　中供稱：伊左轉時，原告從伊對向直行，發生碰撞；當時原告由北向南行駛等語
　　（偵查卷十六頁、本院卷卅九頁）。原告在偵查中則堅稱：當時伊在被告對向（
　　偵查卷九頁背面）。又原告於本院刑事庭調查時供稱，肇事當時其由太子廟方向
　　過來，在裕農路等候綠燈，被告左轉來撞伊機車左側等語（本院刑事卷四十頁）
　　。按太子廟係位於仁德鄉，則原告肇事當時行車方向，依卷附現場圖示，應係沿
　　裕農路東向西行駛。又原告自始堅稱其左轉欲往裕義路北向南行駛，則原告更惟
　　有沿裕農路東向西行駛，始有左轉沿裕義路北向南行駛可能。蓋裕義路係南北向
　　，位於東西向裕農路南側。如依原告於警訊所供，其係西向東行駛左轉，顯無於
　　可能於裕義路左轉，蓋裕義路在裕農路南側。由是觀之，警訊筆錄原告所稱其行
　　進方向，為沿裕農路由西向東行駛，要非事實。又兩造均堅稱渠等行進方向為綠
　　燈，此於對向行駛時，係屬當然之理。二人前開對向行駛說法，應屬實情。又被
　　告係泰國人，乍然發生事故，於警局訊問時，詞不達意，在所難免。本院認應以
　　雙方於偵審中所供，較為可採。另參酌卷附事故現場圖所示，兩車碰撞碎片，係
　　掉落於路口裕農路西向東車道上，及裕義路北向南車道中間（警卷三頁）。由此
　　可見，肇事當時，二車係於行進間發生碰撞，原告應非於靜止狀態，遭被告碰撞
　　，殆可確認。再觀乎二車毀損相片，被告小客車係左前車頭受損，原告則係機車
　　車頭、左側車身凹刮損（警卷三頁），顯見二車均係車前碰撞，更堪認定被告於
　　左轉時，與原告自沿裕農路東向西行駛左轉後直行沿裕義路北向南機車發生碰撞
　　。綜上判斷，本件車禍應係被告沿裕義路南向北行駛，途經裕農路左轉向西行駛
　　時，與沿裕農路東向西，左轉沿裕義路向南之原告之機車發生碰撞。
  (三)按車輛行駛時，駕駛人應注意車前狀況，隨時採取必要安全措施；汽車行駛至交
    岔路口，轉彎車應讓直行車先行，道路交通安全規則第九十四條第三項、第一百
    零二條第一項第六款分別定有明文。被告駕車本應注意上開交通安全規則，縱被
    告肇事當時行進方向為綠燈，仍不得因此免其注意車前狀況義務。又依肇事當時
    路況、視線，並無不能注意情形，被告竟疏未注意，以致肇事，足認被告駕車行
    為確有過失。即台灣省台南區車輛行車事故鑑定委員會鑑定，亦為相同之認定，
    有該會南鑑字第九００七六九號函附刑事卷可按（本院交上易字第九三九號卷第
    二七頁）。雖台灣省車輛行車事故覆議鑑定委員會，認定本件涉及號誌問題，未
　　予覆議（本院交上易字九三九號卷四五頁）。然依前所述，本件二車顯係對向行
　　進，號誌應均為綠燈，於雙方肇事責任判定，已至為灼然。覆議委員會意見，於
　　本件被告肇事責任判斷，應無影響，併予敘明。即刑事庭亦為相同之認定，判處
　　被告過失傷害罪確定，有本院九十年度交上易字第九三九號刑事判決可憑（參見
　　本院卷第五－七頁），此亦經本院調取上開刑事卷查明。原告之受傷，與被告駕
　　車過失行為之間，顯有相當因果關係。被告侵權行為之事實，堪以認定。
四、按因故意或過失，不法侵害他人之權利者，負損害賠償責任；違反保護他人之法
    律，致生損害於他人者，負賠償責任；汽車、機車或其他非依軌道行駛之動力車
    輛，在使用中加損害於他人者，駕駛人應賠償因此所生之損害；不法侵害他人之
    身體或健康者，對於被害人因此喪失或減少勞動能力或增加生活上之需要時，應
    負損害賠償責任。不法侵害他人之身體、健康者，被害人雖非財產上之損害，亦
    得請求賠償相當之金額；民法第一百八十四條第一項前段、第二項前段、第一百
    九十一條之二前段、第一百九十三條第一項及第一百九十五條第一項前段分別定
　　有明文。本件原告既因本件車禍受有前揭傷害，則其依侵權行為法律關係，請求
　　被告賠償其損害，於法有據。茲依原告請求之項目及金額分述如下：
  (一)醫療費用：
　　原告於受傷後，先後在台南奇美醫院開刀治療、復健，並至承德中醫診所就診，
　　前後共支出二萬六千一百七十八元，已據其提出醫療費用收據六十紙為證，此為
　　被告所不爭執，其中診斷証明書費共四張合計一千五百元，經核此部分支出係証
　　明損害之費用，應以一件即足，查原告所提出本院之証明係九十年五月三十一日
　　出具者，其費用六百元應予准許，其餘診斷書費用之支出，非屬必要，扣除非必
　　要支出後其餘支出，依其所受傷害程度，屬醫療上所必要之支出，此部分即二萬
　　五千二百七十八元，應予准許。
  (二)工作收入之損失：
    原告主張其職業為看護，每月收入一萬八千三百元，亦據其提出工作證明書、保
　　險證各一紙為證（附民卷第二九、三十頁），此項收入幾近勞工法定最低工資，
　　以原告年輕、勤勞之本性，至少亦應有此收入，其因此次車禍，受有左膝前十字
　　韌帶完全斷裂、左膝內側韌帶斷裂、左股骨外側關節面軟骨破損等傷害，經半年
　　之復健，並施以手術，此有奇美醫院診斷書可按（參見交附民字卷第二三頁），
　　可知原告自九十年一月六日發生車禍後，於九十年五月一日仍施以手術治療，手
　　術後仍須相當時日復原，為事理所當然，則原告請求六個月工作損失，核屬必要
　　，此部分其請求十萬九千八百元損害，尚屬合理，應予准許。
  (三)精神慰撫金：
　　原告因本件車禍，致受有左膝前十字韌帶完全斷裂、左膝內側韌帶斷裂、左股骨
　　外側關節面軟骨破損等傷害，治療恢復期間長達半年，造成行動不便、痛苦，原
　　告請求精神慰撫金，自屬有據。審酌原告國中畢業，從事看護工作，育有一男二
　　女，有二樓透天房屋，而被告為泰國人，國中畢業，來台一年多，已婚育有一子
　　，於仲介公司擔任翻譯，月入三萬元上下，租房子居住等一切情況，認原告請求
　　之慰撫金以三十萬元為適當，就此範圍內請求，應予准許。逾此請求，尚屬過高
　　，應予駁回。
  (四)綜上，原告所得請求之金額合計為四三五、０七八元〔二五、二七八元＋一０九
    、八００元＋三００、０００元〕。
五、末按損害之發生或擴大，被害人與有過失者，法院得減輕賠償金額或免除之。民
    法第二百十七條第一項定有明文。查本件車禍發生之主因，固係因為被告駕駛小
    客車轉彎，未讓直行車先行，但原告駕駛輕機車，未注意車前狀況，亦係肇事原
    因，此有台灣省台南區車輛行車事故鑑定委員會鑑定意見書可參，已如前述，則
    被害人既與有過失，自難令被告負全部賠償責任，本院審酌雙方原因力，認被告
    應負擔百分之七十之責任，原告負擔百分之三十之責任為適當。爰減輕被告金額
    為三十萬四千五百五十五元（435078×0.7＝304555，小數點以下四捨五入）。
六、從而，原告基於侵權行為損害賠償請求權之法律關係，請求被告賠償三十萬四千
    五百五十五元，及起訴狀繕本送達翌日即九十年八月十日起至清償日止，按年息
    百分之五計算之利息，洵屬正當，應予准許。逾此部分所為之請求，為無理由，
    應予駁回。本件命被告給付之金額未逾一百萬元，被告對本判決不得提起第三審
    上訴，本判決經宣示後即告確定，無假執行宣告之必要，原告雖陳明願供擔保，
    請求宣告假執行，核無必要，應予駁回。
七、結論：本件原告之訴，為一部有理由，一部無理由，依民事訴訟法七十九條但書
    、第三百八十五條第一項前段，判決如主文。
中　　　華　　　民　　　國　　九十一　　年　　　一　　　月　　　八　　　日
　　　　　　　　　　　　　　　　　　臺灣高等法院臺南分院民事第一庭
~B1審判長法官　張　　世　　展
~B2　　　法官　蘇　　清　　恭
~B3　　　法官　吳　　上　　康
右為正本係照原本作成。
不得上訴。
中　　　華　　　民　　　國　　九十一　　年　　　一　　　月　　　十　　　日
~B法院書記官　洪　　雅　　美
